臺灣臺北地方法院刑事判決　　　　　　　94年度訴緝字第63號
　　公　訴　人　臺灣臺北地方法院檢察署檢察官
　　被　　　告　申○○
　　選任辯護人　張慶宗律師
　　　　　　　　張志新律師
上列被告因違反槍砲彈藥刀械管制條例案件，經檢察官提起公訴
（七十九年度偵字第一八六五三號、八十年度偵字第二四二二號
、第四三八七號），本院判決如下：
    主  文
申○○無罪。
    理  由
一、公訴意旨及補充理由書意旨略以：被告申○○於民國七十九
    年三月二十五日起至同年十一月十七日止，與呂學成（現已
    更名為戊○○，另案由臺灣高等法院以八十年度上重訴九十
    九號判決有期徒刑十八年確定）、卯○○（另案由台灣高等
    法院以八十二年度上訴字第七二０五號判決判處有期徒刑十
    五年確定）、甲○○、真實姓名年級均不詳綽號「生仔」、
    丁○○（另案由臺灣新竹地方法院以八十年度訴緝第六號判
    處有期徒刑九年確定）、子○○（另案由台灣高等法院以十
    二年度上訴字第七二０五號判決就被訴強盜部分判處無罪確
    定）等人組成強盜集團，共同基於意圖為自己不法所有之概
    括之犯意，以先選定目標，連續以如附表(一)所示之作案方式
    ，再分別由該集團如附表(一)所示之人，分別持開山刀、槍械
    ，侵入如附表(一)所示之被害人住宅、店面，復以膠帶綑綁如
    附表(一)所示之被害人，致該等被害人無法抗拒，而強盜如附
    表(一)所示之財物，因認被告申○○涉犯違反槍砲彈藥刀械管
    制條例第七條第四項未經許可持有槍枝罪嫌及違反懲治盜匪
    條例第五條第三款強盜罪嫌。
二、按犯罪事實應依證據認定之，無證據不得認定其犯罪事實。
    又不能證明被告犯罪者，應諭知無罪之判決，刑事訴訟法第
    一百五十四條第二項、第三百零一條第一項分別定有明文。
    再按，事實之認定，應憑證據，如未能發現相當證據，或證
    據不足以證明，自不能以推測或擬制之方法，為裁判基礎；
    且認定不利於被告之事實須依積極證據，苟積極證據不足為
    不利於被告事實之認定時，即應為有利於被告之認定；另認
    定犯罪事實所憑之證據，雖不以直接證據為限，間接證據亦
    包括在內，然而無論直接證據或間接證據，其為訴訟上之證
    明，須於通常一般之人均不致有所懷疑，而得確信其為真實
    之程度者，始得據為有罪之認定，倘其證明尚未達到此一程
    度，而有合理之懷疑存在而無從使事實審法院得有罪之確信
    時，即應由法院為諭知被告無罪之判決（最高法院四十年台
    上字第八六號、三十年台上字第八一六號、七十六年台上字
    第四九八六號判例意旨參照）。
三、公訴人認被告申○○涉犯附表(一)所示違反槍砲彈藥刀械管制
    條例案件罪嫌及犯違反懲治盜匪條例罪嫌，無非係以編號
    １部分：共同被告呂學成於警詢之供述（卷一第六頁）、共
    同被告卯○○於本院審理時之供述（卷十第一三七頁）、被
    害人戌○○於警詢之證述（卷一第五十五頁）、捷克制九Ｍ
    Ｍ半自動手槍一支、彈匣一個、九ＭＭ制式子彈八顆、九Ｍ
    Ｍ制式子彈彈頭殼一個、開山刀二支、鐵剪一支、活動皮手
    二支、拔魯二支、起子二支等物；編號２部分：共同被告
    呂學成警詢之供述（卷一第四頁反面、第九頁反面）、被害
    人己○○之證述（卷一第五十七頁、卷九第二七九頁反面）
    、同之工具；編號３部分：共同被告呂學成於警詢之供
    述（卷一第九頁反面）、被害人丙○○於警詢及本院審理時
    之證述（卷一第五十九頁、卷九第二八０頁）、同之工具
    ；編號４部分：共同被告呂學成警詢之供述（卷一第八頁
    ）、被害人辰○○警詢之證述（卷一第六十頁）、同之工
    具；編號５部分：共同被告呂學成警詢之供述（卷一第十
    七頁、第二十七頁、卷八第十六頁）、證人庚○○於警詢之
    證述（卷八第十二頁反面）、證人寅○○於警詢之證述（卷
    八第三十六頁反面）、證人未○○於警詢之證述（卷八第三
    十八頁）、證人顏宏誌於警詢證述（卷八第三十九頁）、寅
    ○○及未○○認領贓物表（卷八第六十七頁）、同之工具
    ；編號６部分：共同被告呂學成於警詢之供述（卷一第二
    十九頁反面）、被害人乙○○於警詢及本院審理時之證述（
    卷一第七十頁、卷九第二八０頁）、同之工具；編號７
    部分：共同被告呂學成警詢之供述（卷一第二十九頁反面）
    、被害人丑○○於警詢及本院審理時之供述（卷一第七十四
    頁、卷九第二七九頁反面）、同之工具等茲為論據。
四、茲就本件證據能力部分先予以說明：
  (一)證人庚○○於警詢之證述，是否屬傳聞證據，而無證據能力
    ？
    按被告以外之人於審判外之言詞或書面陳述，除法律有規定
    者外，不得作為證據，刑事訴訟法第一百五十九條第一項定
    有明文。次按被告以外之人於審判中有下列情形之一，其於
    檢察事務官、司法警察官或司法警察調查中所為之陳述，經
    證明具有可信之特別情況，且為證明犯罪事實之存否所必要
    者，得為證據：一、死亡者。二、身心障礙致記憶喪失或無
    法陳述者。三、滯留國外或所在不明而無法傳喚或傳喚不到
    者。四、到庭後無正當理由拒絕陳述者，刑事訴訟法第一百
    五十九條之三亦有規定。證人庚○○於警詢之供述，為證人
    於審判外之言詞陳述，原依刑事訴訟法第一百五十九條第一
    項之規定，該陳述應無證據能力，惟例外在「法律有規定」
    時（如刑事訴訟法第一百五十九條之一至之五），即可例外
    地具有證據能力。經查：證人庚○○於本院審理時經合法傳
    喚未到庭，而庚○○之傳票信封經郵務士特別註明「當事人
    已半身不遂，拒收」，則其於警詢所為之上開供述形式是否
    符合刑事訴訟法第一百五十九條之三第三款所示「傳喚不到
    」之要件，尚有待斟酌，且對質詰問權乃根源於憲法之刑事
    被告權利（大法官會議釋字第三八四號解釋、第五八二號解
    釋可資參照），任何有礙被告行使前述權利之例外規定，在
    適用範圍上自應限縮，是以前述刑事訴訟法第一百五十九條
    之三第三款之適用範圍，即應由同條「經證明具有可信之特
    別情況」、「證明犯罪事實之存否所必要」兩項要件從嚴加
    以決定。而所謂「經證明具有可信之特別情況」，應依陳述
    人於陳述時之「外部情況」是否具有可信性決定之，所謂「
    外部情況」係指就詢問有無出於不正方法、陳述是否出於非
    任意性、有無違反法定障礙事由期間不得詢問及禁止夜間詢
    問之規定、詢問時是否踐行應先告知義務、警詢筆錄所載與
    錄音或錄影內容是否相符等情，且必須依據陳述人之觀察、
    記憶、表達是否正確、陳述人有無虛偽陳述之動機，及對照
    同一待證事項之其他經過詰問證人之證述是否相同，有無矛
    盾之處而加以綜合決定（最高法院九十四年度台上字第一六
    五三號判決意旨參照）。是證人庚○○於本院審理時經傳喚
    未到庭，而其於警詢時所為之上開供述，觀其內容，係屬證
    明本件犯罪事實附表(一)編號５存否所必要之證據，惟揆諸上
    開說明，本院審酌－證人庚○○於警詢所為之供述，內容均
    較為簡要，透過該內容所呈顯之表達亦非明晰；並詢問方式
    是否有因誘導而使證人庚○○於陳述時產生誤解之可能，亦
    非無疑，且其所證述與就同一待證事項至本院作證，並經過
    檢察官及辯護人交互詰問之證人丁○○、卯○○、呂學成所
    述迴異（詳如後述），已難認定具有特別可信性。是本院綜
    上說明，認為證人庚○○於警詢時所為之供述，尚不具有可
    信之特別情況，而與刑事訴訟法第一百五十九條之三第三款
    所示要件不符，故並無證據能力，而不能做為本件認定事實
    之證據。
  (二)按被告以外之人於審判外之陳述，雖不符前四條之規定，而
    經當事人於審判程序同意作為證據使用，法院斟酌該言詞陳
    述或書面陳述作成時之情況，認為適當者，亦得為證據，刑
    事訴訟法第一百五十九條之五第一項定有明文。本件關於：
  1.被害人戌○○、己○○、丙○○、辰○○、未○○、寅○○
    、顏宏誌、丑○○等人於警詢之供述雖為被告以外之人於審
    判外之陳述，依前述刑事訴訟法第一百五十九條第一項規定
    ，原則上不具有證據能力，然經檢察官、被告及辯護人於本
    院九十四年七月二十七日準備程序及同年九月二十一日審理
    時均同意作為證據使用（該日筆錄參照），揆諸上開說明，
    關於上開被害人於警詢時之供述，既經檢察官、被告、辯護
    人同意作為證據使用，即具有證據能力。
  2.共同被告即證人呂學成於七十九年十二月五日、七十九年十
    二月一日（待證事實為：呂學成參與仰德大道被害人丙○○
    住處強盜部分）、七十九年十二月三日、八十年九月二十五
    日之調查筆錄，依前述刑事訴訟法第一百五十九條第一項規
    定，屬被告以外之人於審判外之陳述，原則上無證據能力，
    然經檢察官、被告及辯護人於本院九十四年七月二十七日準
    備程序及同年九月二十一日審理時均同意作為證據使用（該
    日筆錄參照），揆諸上開說明，關於上開證人呂學成於警詢
    時之證述，既經檢察官、被告、辯護人同意作為證據使用，
    即具有證據能力。
  (三)再按被告以外之人於檢察事務官、司法警察官或司法警察調
    查中所為之陳述，與審判中不符時，其先前之陳述具有較可
    信之特別情況且為證明犯罪事實存否所必要者，得為證據，
    刑事訴訟法第一百五十九條之二定有明文。本件關於：
  1.共同被告即證人呂學成於七十九年十一月三十日、七十九年
    十二月一日（待證事實為：呂學成參與永順銀樓強盜前，曾
    至現場勘查）於警詢時之供述屬於被告以外之人，於審判外
    之陳述，且未經當事人同意作為證據使用，嗣證人呂學成於
    本院九十四年九月二十日、同年月二十一日、到庭接受檢察
    官及辯護人之交互詰問，經比較其前後所述（詳如後述），
    證人呂學成於警詢之證述，亦無刑事訴訟法第一百五十九條
    之二較可信之特別情況，故其上開警詢之陳述無證據能力。
  2.被害人乙○○於七十九年十二月一日於警詢時之證述，屬於
    被告以外之人，於審判外之陳述，且未經當事人同意作為證
    據使用，嗣證人乙○○於本院九十四年九月二十日到庭接受
    檢察官及辯護人之交互詰問，經比較其前後所述（詳如後述
    ），證人乙○○於警詢之證述，並無刑事訴訟法第一百五十
    九條之二較可信之特別情況，故其警詢之陳述，無證據能力
    。
五、經查：
  (一)、附表(一)編號１金蓬萊銀樓部分：
    1.共同被告即證人呂學成於本院審理時之證述：
      這個案子我有參與，但是時間太久了，我已經記不得實際
      參與的人，當時在警局作筆錄時，我有被刑求，我本來是
      向警察說有一個叫阿國的人，但是警察就弄成子○○是共
      犯，因為他們的名字都有一個「國」字，警察去我員工宿
      舍搜索時，發現宿舍承租人係申○○，就把申○○也包括
      進來，這個案子申○○沒有參與，我七十九年十二月一日
      及同年月五日在警局製作筆錄時，被以灌水、灌辣椒等方
      式刑求，警察說什麼都要我承認，所以才提到申○○有參
      與，我犯案當時有帶黑星手槍，不是帶捷克制這把等語（
      本院九十四年九月二十日審判筆錄參照）。
    2.共同被告即證人卯○○於本院審理時之證述：
      這個案子我與呂學成有參與，總共約有四、五人參加，當
      時我們從被害人家中後門進入，沒有人在家，我們在五樓
      等他們回來，並且叫管理員過來，等他們都回來了，就全
      部綁起來。和我一起作案的，通常都是彭榮宗、邱進嘉、
      陳榮正、陳進柯、「阿水」等人，但是申○○我根本不認
      識，連面都沒有見過等語（本院九十四年九月二十日審判
      筆錄參照）。
    3.由共同被告即證人呂學成、卯○○經過檢察官及辯護人交
      互詰問後，其等明確均供述被告申○○並無參與該次之強
      盜犯行，就被告申○○未參與此部份犯行之證述，經核渠
      等所述，相互符合。證人呂學成並一再表示警局筆錄不實
      在，筆錄之內容乃是經過刑求之結果，參以證人呂學成於
      警詢筆錄中所證述與其共犯之人為「簡國棟」，並非「申
      ○○」，核與證人呂學成於本院證稱，警方當時因鎖定名
      字中有「國」字之人犯案，才於警詢筆錄中記載「簡國棟
      」為涉案之人等節相符，亦見證人呂學成之警詢筆錄容有
      瑕疵。本院認證人呂學成在本院之證述，經過具結後，在
      負擔偽證罪之心理壓力下，經檢察官及辯護人交互詰問等
      情況下，所為證述者與事實較為相符。且證人呂學成、卯
      ○○所犯強盜案件，均已判決確定，目前均各自在監執行
      中，並無迴護被告申○○之必要，且無勾串證述之可能，
      本院衡諸上情，認被告申○○確實無參與金蓬萊銀樓搶案
      。至於被害人戌○○七十九年十二月一日於警詢時之證述
      內容（卷一第五十六頁參照），僅為被害人戌○○所經營
      之金蓬萊銀樓曾遭五名蒙面之人強盜財物，亦未指出被告
      申○○為其中參與之人，是此部份證據亦不足為被告不利
      之認定。至於扣案如上述之工具，被告申○○否認為其所
      有，被害人戌○○亦無法指出當時歹徒係持何種武器為強
      盜犯行，且依卷內證據無法證明屬於被告所持有，自無法
      以非扣自被告申○○之系爭工具而推論出被告申○○參與
      強盜犯行。況證人呂學成亦證述當時犯案係持黑星手槍而
      非扣案之捷克制手槍，台灣高等法院八十年上重訴第九十
      九號確定判決事實之認定亦同證人呂學成所述，經本院核
      閱上開案卷內容無訛，綜上，足認被告並無參與附表(一)編
      號１之犯行。
  (二)、附表(一)編號２永順銀樓部分：
    1.共同被告即證人呂學成於本院審理時之證述：
      這個案子我沒有參與，我當時人在國外，警方在偵查時，
      把兩組不同之人連結在一起偵辦，把所有銀樓搶案之被害
      人都叫來指認，不承認就刑求，所以我都承認，只要有扯
      到的人，都說是我的餘黨，槍枝跟本案根本沒有關係，我
      被捕的前幾天，去典當車輛，因車內有槍枝，警察就把槍
      枝跟搶案當作同一件事，但時間點根本不對等語（本院九
      十四年九月二十日審判筆錄參照）。
    2.共同被告即證人卯○○於本院審理時之證述：
      這個案子我沒有參與，我八十年十月四日在台北地院出庭
      審理時就有說過了，呂學成七十九年十二月五日在警局所
      做的筆錄並不實在等語（本院九十四年九月二十日審判筆
      錄參照）。
    3.證人己○○於警詢及本院八十年七月十六日審理時之證述
      ：
      當時進入銀樓約有二人，他們拿了開山刀進來，用電線綑
      綁我父親、祖母及鄰居，他們都矇著臉，所以我不認識等
      語（卷一第五十七頁至第五十八頁、卷九第二七九頁反面
      參照）。
    4.證人呂學成及卯○○於具結後，經過檢察官及選任辯護人
      之交互詰問下，二人均表示當時並未參與此宗強盜案，雖
      呂學成七十九年十一月三十日、同年十二月一日之警詢筆
      錄曾表示被告「簡國棟」有參與，惟如前所述，證人呂學
      成當庭表示其在警局所製作之筆錄均遭刑求，內容為不實
      在，且其證述參與之人為「簡國棟」，並非被告申○○，
      且證人呂學成自七十九年五月二十九日至同年六月十九日
      當時持偽造證件出境，並未在國內乙節，證人呂學成持偽
      造證件出入境業經有罪判決確定，並有國人出入境端末查
      詢表及中華民國海關入境旅客申報單各一份在卷足稽（卷
      十第二三五頁及二三八頁至第二三九頁），台灣高等法院
      八十年度上重訴字第九十九號判決亦同此認定，經核閱其
      案卷無訛，足認證人呂學成於警詢所述並不實在，顯不具
      有刑事訴訟法第一百五十九條之二所稱之較可信之特別情
      況（如前所述，共同被告呂學成於七十九年十一月三十日
      、七十九年十二月一日之警詢筆錄無證據能力），自以在
      本院之證述較為可信，是其並未指陳被告申○○涉犯本案
      。而證人卯○○之八十二年度上訴字第七二０五號確定判
      決，亦未認定證人卯○○涉犯此案，經核閱該案卷內容無
      誤，是檢察官欲以上開二位未曾參與本件永順銀樓強盜案
      且對此宗強盜案不知情之證人之證述證明被告申○○有此
      部份之強盜犯行，顯難為被告申○○不利之認定。至於證
      人己○○之證述僅能證明曾有蒙面歹徒強盜永順銀樓財物
      ，並無法直接證明被告申○○即當時強盜之人，而扣案工
      具部分，已如前所述，無法為被告申○○參與附表(一)編號
      ２犯行之證據，不再贅述。
  (三)、附表(一)編號３仰德大道強盜案部分：
    1.共同被告即證人卯○○於本院審理時之證述：
      這個案子我沒有作，我與呂學成一起做的只有一、二件等
      語（本院九十四年九月二十日審判筆錄參照）。
    2.共同被告即證人呂學成於本院審理時之證述：
      這個案子我沒有參與，因為我當時持偽造證件出境，人在
      國外，今天案子會變成這麼複雜，是因為把不同組的人都
      扯在一起等語（本院九十四年九月二十日審判筆錄參照）
      。
    3.共同被告即證人丁○○於本院審理時之證述：
      我在七十九年所犯的案子，沒有這一件，當時另案與我一
      起作案的是熊雲才及另一個人，我不認識申○○，也從沒
      與他一起犯過案，呂學成我認識，但是沒有一起犯過案，
      我所有的案子沒有這一件，這個案子怎麼來的我也不知道
      等語（本院九十四年九月二十日審判筆錄參照）。
    4.證人丙○○於警詢及本院八十年七月十六日審理時之證述
      ：
      案發當時有四至六個人進來強盜財物，他們佯稱登山隊員
      ，當時我正在洗衣服，我聽到他們共犯中有叫「阿文」、
      「阿燦」，但我無法指認等語（卷一第五十九頁、卷九第
      二八一頁參照）
    5.證人卯○○、呂學成、丁○○於本院審理時，經過檢察官
      、辯護人交互詰問，均明白證述並未參與本件強盜案，且
      並不清楚該次強盜之過程及參與者為何人，參以(1)台灣高
      等法院八十年度上重訴字第九十九號確定判決雖認定證人
      呂學成自七十九年六月二十八日起至同年十一月二十五日
      止連續強盜，惟並未認定證人呂學成涉及參與本件仰德大
      道丙○○住處搶案；(2)台灣高等法院八十二年度上訴字第
      七二０五號確定判決雖認定證人卯○○自七十九年三月二
      十五日起至同年十月六日止連續強盜，惟並未認定證人卯
      ○○涉及參與本件仰德大道丙○○住處搶案；(3)臺灣新竹
      地方法院八十年度訴緝字第六號雖判決證人丁○○強盜罪
      犯行有期徒刑九年，但與本件犯行無涉，共犯對象亦皆不
      相同，以上均有上述之判決附本院卷足稽，並經本院核閱
      相關案卷內容無訛，核與證人呂學成、卯○○、丁○○於
      本院所述相符，足認證人呂學成、卯○○、丁○○之證述
      所言不虛，其等既均未曾參與本件仰德大道丙○○住處搶
      強盜案，如何證明該次強盜案之細節及參與之人為何人，
      是檢察官欲以未曾參與本件強盜案且對於本件強盜案不知
      情之上述三位證人之證述，證明被告申○○此部份之犯行
      ，顯難為被告申○○不利之認定。至於證人丙○○之證述
      僅能證明當時曾有蒙面歹徒強盜其住處之財物，並無法直
      接證明並指出被告即當時強盜之人，而扣案工具部分，無
      法持為被告申○○參與附表(一)編號３犯行之證據，已如前
      所述，不再贅述。
  (四)、附表(一)編號４辰○○住家強盜案部分：
    1.共同被告即證人子○○於本院審理時之證述：
      這個案件我沒有印象，本案的犯罪時間當時我腳斷掉住院
      ，根本不可能犯案，呂學成我在監獄見過，但是出獄後就
      沒有見過，申○○我根本沒有見過等語（本院九十四年九
      月二十日審判筆錄參照）。
    2.共同被告即證人呂學成於本院審理時之證述：
      這一件我有參與，我們利用被害人曬衣服的時間從後門進
      去，當時有帶工具沒有矇面，申○○、卯○○都沒有參與
      ，子○○從來就沒有參與我們的集團，因為當時在警察局
      的時候有提到阿國，子○○的名字有個「國」，在電話簿
      裡面找到他的電話才牽扯進來。申○○是我們公司員工，
      申○○只是公司負責開車處理公司的事情，公司名義負責
      人是壬○○，實際負責人是我，七十九年被警方捉到出事
      後就停業，七十九年十一月三十日的警詢筆錄並不實在（
      卷一第八頁參照），因為警方為了破案，把不同案子扯在
      一起，筆錄裡雖提到丁○○有參加，但丁○○的判決書並
      未認定其有參加；七十九年十二月五日的警詢筆錄也不實
      在（卷一第二十六頁至第三十頁參照），九０手槍並未參
      與強盜案件，我是被刑求才承認，我也因為這樣而自殺，
      手上還有割痕，因為我當時曾通知一個殺警人犯逃跑，所
      以警察一抓到我，就把全省的搶案都灌到我身上等語（本
      院九十四年九月二十日審判筆錄參照）。
    3.共同被告即證人卯○○於本院審理時之證述：
      這個案子我沒有參與所以沒有印象等語（本院九十四年九
      月二十日審判筆錄參照）。
    4.證人卯○○及證人子○○均證述並未參與本件強盜案，所
      以並不知悉本件強盜案被告申○○是否參與，且如前所述
      ，證人卯○○及證人子○○之台灣高等法院八十二年度上
      訴字第七二０五號確定判決，雖認定證人卯○○自七十九
      年三月二十五日起至同年十月六日止連續強盜，惟並未認
      定證人卯○○涉及參與本件辰○○住處之強盜案，而證人
      子○○所涉犯強盜罪嫌，亦經台灣高等法院以上開判決認
      定無罪，經核閱上開案卷無訛，益證證人呂學成於本院審
      理時證述，當時警方僅以子○○名字有「國」字，及以「
      簡國棟」再推論出被告申○○涉案，而遽以鎖定證人子○○及被告申○○亦參與強盜犯行等語屬實，參與證人呂學
      成所犯強盜案業經判決確定，被告申○○是否涉案，與其
      並無直接利害關係，其無須為迴護被告申○○而冒偽證罪
      之風險，亦無須為減輕其個人自身刑責，而將被告牽扯其
      內，足認證人呂學成於本院審理時之證述，具有較可信之
      特別情況，其警詢之指稱「簡國棟」所參與強盜案之情節
      （如前所述，共同被告呂學成於七十九年十一月三十日、
      七十九年十二月一日之警詢筆錄無證據能力），顯不實在
      ，不具有較可信之特別情況，難以採信。另證人子○○、
      卯○○也確實未參與本案，而對本案不知情，業如前述，
      是此部份檢察官提出證人卯○○、子○○、呂學成之證述
      ，自難以證明被告申○○確有涉犯被害人辰○○住處強盜
      案。至於被害人辰○○於警詢時之證述（卷一第六十頁參
      照），僅能證明當時曾有蒙面歹徒強盜其住處之財物，並
      無法直接證明並指出被告申○○即當時強盜之人，而扣案
      工具部分無法持為被告申○○參與附表(一)編號４犯行之證
      據，已如前所述，不再贅述。
  (五)、附表(一)編號５羅馬賓館強盜案部分：
    1.共同被告即證人丁○○於本院審理時之證述：
      本件我有參加，由於本件前案已經有罪判決確定，所以有
      收到檢察官的不起訴處分書，這件案子申○○沒有參加，
      因為我根本不認識他，我認識的庚○○是五十幾歲的越南
      人，不是四十六年次的台南人等語（本院九十四年九月二
      十日審判筆錄參照）。
    2.共同被告即證人卯○○於本院審理時之證述：
      這一件我沒有參加，我不認識庚○○等語（本院九十四年
      九月二十日審判筆錄參照）。
    3.共同被告即證人呂學成於本院審理時之證述：
      這一件是庚○○（四十六年次的台南人）指點我做的，庚○○是一個鑽石中盤商，他告訴我他們南部珠寶商北上台
      北住在羅馬賓館，我們犯案當時拿刀槍、帶帽子，把被害
      人綁起來，我們拿走一袋袋的珠寶。庚○○八十年九月一
      日、同年十月三日的筆錄均不實在（卷八第十二頁反面參
      照），我們在七十九年十二月就被警察查獲，但是庚○○
      的筆錄卻遲到八十年九月一日及同年十月三日才作成，且
      庚○○想把我們公司的董事壬○○拖下水，他以為是我向
      警察把他供出來，所以他的筆錄完全不實在。八十年八月
      二十九日之庚○○警詢筆錄關於贓物的來源也不實在，當
      時我們兩人去做案，但必須分成三份，因為庚○○也要一
      份，這次參與的人有陳源凡、甲○○、巳○○等人，申○○沒有參與等語（本院九十四年九月二十日審判筆錄參照
      ）。
    4.曾參與本件羅馬賓館強盜案之證人丁○○及呂學成均明白
      證述被告申○○並未參與，其等對於被告申○○並未參與
      乙節，經核所述相符，而證人呂學成亦指出證人庚○○警
      詢所述不實在之處，依證人呂學成所述，羅馬賓館強盜案
      乃證人庚○○所指點，則證人庚○○亦屬犯案之共犯之一
      ，而與本件具有利害關係，則其所為之證述，自有避重就
      輕而為免自身遭受刑罰之嫌，且如前述四(一)所述，證人庚○○於警詢之證述，屬於被告以外之人於審判外之陳述，
      無刑事訴訟法第一百五十九條之二較可信之特別情況，而
      無證據能力，不足為證明被告申○○是否參與羅馬賓館強
      盜案之證據。再佐以證人呂學成前後證述，均無任何隱匿
      不實、矛盾之處，且證人呂學成對於當時做案過程仍記憶
      清晰，而證人丁○○、呂學成所犯強盜案均已判決確定，
      證人丁○○、呂學成之證述當無匿飾增減迴護被告申○○
      之必要，且證人丁○○、呂學成至本院經過檢察官、辯護
      人交互詰問，本院得以觀諸證人丁○○、呂學成證述時之
      神情，語氣，對細節交代之過程，而認其於本院經交互詰
      問之證述，較具可信性，綜開上情，被告申○○確實並未
      參與本件羅馬賓館強盜案，至於證人卯○○表示其未參與
      本件犯行乙節，業據台灣高等法院八十二年度上訴字第八
      二０五號確定判決認定，經核閱其案卷無訛，勘信為真實
      ，其既未參與，自無法知悉被告申○○是否參與。至於被
      害人寅○○、未○○、顏宏誌於警詢時之證述（卷八第三
      十六頁反面至第四十頁參照）均只證述當時曾在羅馬賓館
      遭人強盜財物，無法證明被告申○○即是當時強盜之被告
      ，至於被害人寅○○、未○○之認領贓物表（卷八第六十
      七頁參照）亦僅能證明被害人寅○○及未○○領回所失竊
      之贓物，無法即以此推論出被告申○○涉犯本件強盜犯行
      ，而扣案工具部分，無法持為被告參與附表(一)編號５犯行
      之證據，已如前所述，不再贅述。
  (六)、附表(一)編號６乙○○住家強盜案部分：
    1.被害人即證人乙○○於本院審理時之證述：
      七十九年十一月十七日當天作案的歹徒，把我家的人都綁
      起來，打我太太，我就把現金跟值錢的東西都給他們，後
      來他們說綁錯人，當天晚上天氣很暗，我剛下班肚子很餓
      ，警察局叫我去做筆錄，我已為已經捉到歹徒，可以把被
      搶的東西拿回來，我的眼力不好，案發經過有很複雜，我
      沒有指認誰去我家強盜，我被綁的時候很累，已經睡著，
      朦朧狀態看不清楚，而且歹徒有蒙面，所以認不出來，七
      十九年十二月一日的警詢筆錄（卷一第七十頁反面參照）
      所記載我認得呂學成口音，及從棉被縫隙中看到被告申○○等語都是不實在的，我當時被綑綁，事實上看不到歹徒
      的臉，且當時歹徒沒有人講話，所以我不認得呂學成口音
      ，警察在做筆錄當時叫我快一點，並沒有拿照片給我指認
      等語（本院九十四年九月二十日審判筆錄參照）。
    2.共同被告即證人呂學成於本院審理時之證述：
      這一件我有參加，這一件與編號７的金美玉銀樓是同一天
      發生，因為綁錯了，本來是要綁四樓的金美玉銀樓，綁成
      二樓乙○○之住處，這件案子被告申○○沒有參加等語（
      本院九十四年九月二十日審判筆錄參照）。
    3.共同被告即證人卯○○於本院審理時之證述：
      我沒有參加乙○○住處之強盜案等語（本院九十四年九月
      二十日審判筆錄參照）。
    4.被害人乙○○於本院審理時明白證述，其並未看到當時強
      盜之人為何，警察亦未提示照片供其指認，表示其在警詢
      時之指述並不實在，其無法指認被告申○○是否為參與本
      件強盜案之歹徒等語。況證人乙○○於本院八十年七月十
      六日審理時，即已證述表示其並未看清楚歹徒之長相，足
      認被害人乙○○於本院審理時之證述，前後較為一致，且
      符合案發當時之常情，其於警詢時之證述，顯不具有較可
      信之特別情況（如前所述，被害人乙○○於七十九年十二
      月一日之警詢筆錄無證據能力）。而當時參與本件強盜案
      之證人呂學成亦證述被告申○○當時並未參加，證人呂學
      成所犯本件強盜案，業具臺灣高等法院以該院八十年上重
      訴九十九號判決確定，且目前正在執行中，證人呂學成對
      於當時之情況已無隱匿迴護被告申○○之必要，至於台灣
      高等法院八十二年度上訴字第七二０五號確定判決並未認
      定卯○○參與本件強盜犯行，經核該閱案卷內容無誤，且
      與其於本院審理時證述對於本件強盜案並不知情相符，其
      自無法證明被告申○○是否參與本件，是檢察官所舉之上
      述證據，無法推論出被告申○○涉犯本件強盜犯行，而扣
      案工具部分，無法持為被告申○○參與附表(一)編號６犯行
      之證據，如前所述，不再贅述。
  (七)、附表(一)編號７金美玉銀樓強盜案部分：
    1.共同被告即證人子○○於本院審理時之證述：
      這一件我沒有參與，我當時被起訴時只認得呂學成及劉宮
      佳，其他人我都沒印象等語（本院九十四年九月二十日審
      判筆錄參照）。
    2.共同被告即證人呂學成於本院審理時之證述：
      這一件我有參加，我們先侵入住宅，再叫被害人帶我們去
      他的店裡，關掉保全，金庫沒有開，都沒有拿東西，申○○沒有參加，他只是我們公司的員工等語（本院九十四年
      九月二十日審判筆錄參照）。
    3.共同被告即證人卯○○於本院審理時之證述：
      這一件我沒有印象，我沒有做等語（本院九十四年九月二
      十日審判筆錄參照）。
    4.被害人即證人丑○○於警詢及本院八十年七月十六日審理
      時之證述：
      案發當時我們一家人都被控制住，被用膠帶綑綁，當時有
      聽到聲音，但沒有看到人等語（卷九第二八０頁，卷一第
      七十四頁參照）。
    5.曾參與本件之證人呂學成證述被告申○○並未參與，且如
      前所述，證人呂學成於本院審理時之證述，並無矛盾，不
      符常情之處，且其對於細節及案發經過尚記憶猶新，對於
      檢察官及辯護人之詰問，其回答清晰簡潔，檢察官所舉之
      證人中，其既係唯一參與之人，則其明白證述被告申○○
      並未參與，本院認應勘信為真實。而證人子○○、卯○○
      之台灣高等法院八十二年度上訴字第七二0五號確定判決
      亦同其等二人於本院審理時之證述，均表示其等均未參加
      ，經核閱案卷無訛，則證人子○○、卯○○既未參與本件
      強盜案，且對本件強盜案不知情，其等自無法證明被告申
      ○○是否參與本件犯行。至於被害人丑○○不論於警詢或
      本院審理時均證述其無法認出當時強盜財物者為何人等情
      ，檢察官所舉上述共犯指述之證據，均無法推論出被告申
      ○○涉犯本件強盜犯行，而扣案工具部分，無法持為被告
      申○○參與附表(一)編號７犯行之證據，則如前所述，不再
      贅述。
六、綜上所述，檢察官在本件訴訟上所提出之上開證據均未能證
    明被告申○○有何如附表(一)所示之違反槍砲彈藥刀械管制條
    例及違反懲治盜匪條例等犯行，此外，復查無其他積極證據
    足證被告有如附表(一)所示之犯行，揆諸前開說明，既不能證
    明被告犯罪，即應為被告無罪之諭知。
七、併辦部分：
    臺灣臺南地方法院檢察署檢察官移送本院併辦之該署八十年
    度偵字第一０八三一號，認被告以如附表(二)所示之犯罪方法
    ，侵入附表(二)所示被害人之住處強盜財物，而違反槍砲彈藥
    刀械管制條例第七條第四項未經許可持有槍枝罪嫌及懲治盜
    匪條例第五條第三款強盜罪嫌部分，惟被告所涉如附表(一)所
    示之違反槍砲彈藥刀械管制條例第七條第四項未經許可持有
    槍枝罪嫌及懲治盜匪條例第五條第三款強盜罪嫌部分，因無
    證據證明被告犯罪，本院對被告為無罪之諭知，業如前述，
    是該等併辦部分自與本件不生任何裁判上一罪或實質上一罪
    之關係，本院無從併為審理，自應將此部份併辦案件退回檢
    察官，由檢察官另為適法之處理。
據上論斷，應依刑事訴訟法第三百零一條第一項，判決如主文。
本案經檢察官蘇維達到庭執行職務。
中　　華　　民　　國　　94　　年　　10　　月　　12　　日
　　　　　　　　　刑事第九庭審判長法  官  蘇素娥
                                  法  官  官信成
                                  法　官　葉珊谷
以上正本證明與原本無異。
檢察官如不服本判決，應於判決送達後10日內，向本院提出上訴
狀（被告於本件無上訴利益）。
　　　　　　　　　　　　　　　　  書記官　顏淑華
中　　華　　民　　國　　94　　年　　10　　月　　12　　日
附表(一)：
┌──┬────┬────┬────┬────┬───┬────┐
│編號│被告姓名│犯罪時間│犯罪地點│犯罪方法│被害人│所得財物│
├──┼────┼────┼────┼────┼───┼────┤
│ １ │ 呂學成 │79.03.25│臺北市農│由呂學成│戌○○│新臺幣（│
│    │ 卯○○ │晚間21時│安街14號│查看地點│      │以下同）│
│    │ 甲○○ │許      │金蓬萊銀│，再分工│      │10萬元、│
│    │ 申○○ │        │樓      │由卯○○│      │紀念幣50│
│    │「生仔」│        │        │等人持槍│      │萬元、珍│
│    │        │        │        │、開山刀│      │珠項鍊（│
│    │        │        │        │破壞門窗│      │價值28萬│
│    │        │        │        │侵入，再│      │元）、虎│
│    │        │        │        │以膠帶綑│      │牙（價值│
│    │        │        │        │綁被害人│      │40萬元）│
│    │        │        │        │強劫財物│      │、藍寶石│
│    │        │        │        │        │      │（價值60│
│    │        │        │        │        │      │萬元    │
├──┼────┼────┼────┼────┼───┼────┤
│ ２ │ 呂學成 │79.06.07│臺北市延│ 同上   │己○○│黃金5、6│
│    │ 卯○○ │晨間5時 │平北路1 │        │      │百兩、勞│
│    │ 甲○○ │20分許  │段31號永│        │      │力士金錶│
│    │ 申○○ │        │順銀樓  │        │      │        │
├──┼────┼────┼────┼────┼───┼────┤
│ ３ │ 卯○○ │79.07.28│臺北市士│ 同上   │丙○○│黃金手飾│
│    │ 呂學成 │上午7時 │林區仰德│        │      │（價值  │
│    │ 申○○ │10分許  │大道3段 │        │      │100餘萬 │
│    │ 丁○○ │        │106巷16 │        │      │）、現金│
│    │        │        │號      │        │      │48萬    │
├──┼────┼────┼────┼────┼───┼────┤
│ ４ │ 呂學成 │79.08.14│臺北市新│ 同上   │辰○○│現金215 │
│    │ 卯○○ │上午9時 │生北路3 │        │      │萬、手飾│
│    │ 甲○○ │30分許  │段11巷54│        │      │（價值8 │
│    │ 子○○ │        │號      │        │      │萬）    │
│    │ 申○○ │        │        │        │      │        │
├──┼────┼────┼────┼────┼───┼────┤
│ ５ │ 呂學成 │79.09.23│台北市長│庚○○提│未○○│財物共4 │
│    │ 卯○○ │凌晨4時 │安東路1 │供車號資│酉○○│千萬元  │
│    │ 申○○ │許      │段44號羅│料予呂學│寅○○│        │
│    │ 丁○○ │        │馬賓館  │成，再通│      │        │
│    │        │        │        │知卯○○│      │        │
│    │        │        │        │等人跟蹤│      │        │
│    │        │        │        │被害人至│      │        │
│    │        │        │        │賓館，持│      │        │
│    │        │        │        │槍、開山│      │        │
│    │        │        │        │刀強劫財│      │        │
│    │        │        │        │物      │      │        │
├──┼────┼────┼────┼────┼───┼────┤
│ ６ │ 呂學成 │79.11.17│臺北市汀│呂學成等│乙○○│金飾（價│
│    │ 卯○○ │凌晨3時 │州路734 │人共同持│      │值13萬元│
│    │ 甲○○ │許      │巷13弄7 │槍、開山│      │）、現金│
│    │ 子○○ │        │號2樓   │刀侵入，│      │5千元   │
│    │ 申○○ │        │        │以膠帶綑│      │        │
│    │「生仔」│        │        │綁被害人│      │        │
│    │        │        │        │，令被害│      │        │
│    │        │        │        │人打開保│      │        │
│    │        │        │        │險箱強劫│      │        │
│    │        │        │        │財物    │      │        │
├──┼────┼────┼────┼────┼───┼────┤
│ ７ │ 同上   │79.11.17│臺北市汀│ 同上   │丑○○│鑽石墬子│
│    │        │凌晨4時 │州路734 │        │      │Ｋ金項鍊│
│    │        │許      │巷13弄7 │        │      │1條、鑽 │
│    │        │        │號4樓金 │        │      │戒1只、 │
│    │        │        │美玉銀樓│        │      │現金1萬5│
│    │        │        │        │        │      │千元    │
└──┴────┴────┴────┴────┴───┴────┘
附表(二)：
┌──┬────┬────┬────┬────┬───┬────┐
│編號│被告姓名│犯罪時間│犯罪地點│犯罪方法│被害人│所得財物│
├──┼────┼────┼────┼────┼───┼────┤
│ ８ │ 呂學成 │78.09.04│台南市武│由呂學成│午○○│星石、耳│
│    │ 申○○ │凌晨4時 │聖路45巷│查看地點│      │環、墬子│
│    │ 巳○○ │許      │30號宜鴻│後，再分│      │、玉、戒│
│    │ 癸○○ │        │銀樓    │工由簡建│      │指、Ｋ金│
│    │        │        │        │棟持鐵剪│      │手錶（約│
│    │        │        │        │、開山刀│      │價值60萬│
│    │        │        │        │破壞門窗│      │）      │
│    │        │        │        │侵入，再│      │        │
│    │        │        │        │以膠帶綑│      │        │
│    │        │        │        │綁被害人│      │        │
│    │        │        │        │強盜財物│      │        │
├──┼────┼────┼────┼────┼───┼────┤
│ ９ │ 呂學成 │78.10間 │屏東縣恆│四人從屋│辛○○│金塊6塊 │
│    │ 申○○ │（農曆9 │春鎮中正│後剪開鐵│      │、金條27│
│    │ 巳○○ │月9日） │路108號 │窗侵入屋│      │塊、項鍊│
│    │ 壬○○ │        │        │內，將被│      │116條、 │
│    │        │        │        │害人綑綁│      │手鍊86條│
│    │        │        │        │，致使不│      │、手環20│
│    │        │        │        │能抗拒後│      │對、龍鳳│
│    │        │        │        │，在金信│      │鍊6條、 │
│    │        │        │        │成銀樓內│      │戒指1120│
│    │        │        │        │翻箱倒櫃│      │只、胸花│
│    │        │        │        │劫取財物│      │30只、領│
│    │        │        │        │        │      │帶夾20支│
│    │        │        │        │        │      │、玉環11│
│    │        │        │        │        │      │只、寶石│
│    │        │        │        │        │      │等（共價│
│    │        │        │        │        │      │值9百萬 │
│    │        │        │        │        │      │元）    │
└──┴────┴────┴────┴────┴───┴────┘
